臺灣臺北地方法院民事判決　　　　　　 93年度重訴字第650號
原　　　告　宏大國際股份有限公司
　　　　　　　　　　　　樓
法定代理人　丁○○
訴訟代理人　蔣瑞琴律師
複　代理人　王玉珊律師
被　　　告　乙○○
　　　　　　　　　　　　樓
　　　　　　丙○○
共　　　同
訴訟代理人　葉繼學律師
被　　　告　甲○○
訴訟代理人　乙○○
　　　　　　　　　　　　樓
上列當事人間侵權行為損害賠償事件，本院於中華民國94年5月
13日言詞辯論終結，判決如下：
    主  文
原告之訴及假執行之聲請均駁回。
訴訟費用由原告負擔。
    事實及理由
一、原告起訴主張：被告乙○○任原告董事長期間，於民國88年
    5月15日將原告資金新台幣（下同）3,700,000元匯予訴外人
    即董事陳武都，侵害原告之財產權，同年11月10日將原告資
    金100,000元及3,000,000元匯入其個人帳戶，侵占入己，依
    侵權行為之法律關係，求命判決被告乙○○給付 6,800,000
    元及自 92年12月2日起至清償日止之法定遲延利息；又被告
    乙○○係原告董事長，被告丙○○為原告總經理，同時為新
    加坡DISCSOURCE公司（下稱DISC公司）之董事，渠等自88年
     起至90年6月明知DISC公司並無付款之意思，竟陸續出貨予
    DISC公司，致原告 89年至90年間未收回帳款高達8,551,417
    元。被告丙○○自 90年6月起繼任原告公司董事長，又繼續
    出貨予DISC公司，迄至91年7月，未收回帳款計4,678,046元
    ；嗣更意圖詐取原告貨物，在原告92年最後一次出貨予DISC
    後，前往新加坡結束DISC公司營業，詐取原告 3,000,000元
    貨物。被告丙○○、乙○○竟利用原告不知情之員工與DISC
    公司買賣SOURCE為買賣，且自始無支付買賣價款予原告之意
    ，被告，再結束DISC公司之營業，將所得侵占入己，違反公
    司法第 52條、第59條及民法第544條規定，應對原告負債務
    不履行損害賠償責任；又渠等利用DISC公司與原告買賣，淘
    空原告之資產，依民法第184條第2項規定，對原告因此所受
    之損害，應負賠償責任，爰依債務不履行及侵權行為之法律
    關係，求命判決被告連帶給付 10,780,393元及自92年12月2
    日起至清償日止之法定遲延利息。被告乙○○於93年3月2日
    及5日，分別將其所有坐落彰化縣田中鎮○○段第 591、685
    地號土地，所有權應有部分各180分之25，及台北市○○段○○段 135、135-1、136地號土地，所有權應有部分各萬分之
    12（下稱系爭土地）贈與被告甲○○，損害原告之債權，爰
    依民法第244條第1項規定，請求撤銷被告乙○○、甲○○間
    之贈與行為及物權移轉行為，被告甲○○應將系爭土地返還
    予被告乙○○等語。並聲明：（一）被告乙○○應給付原告
    6,80 0,00 0元及自92年12月2日起至清償日止，按週年利率
    5%計算之利息。（二）被告乙○○、丙○○應連帶給付原告
    10,7 80,393元及自92年12月2日起至清償日止，按週年利率
    5%計算之利息。（三）被告乙○○、甲○○就系爭土地所為
    之贈與契約應予撤銷，被告甲○○應將系爭土地返還予被告
    丙○○。（四）第1、2項聲明，原告願供擔保，請准宣告假
    執行。
二、被告乙○○則以：原告公司原為被告乙○○之家族企業，被
    告乙○○家族成員間均曾無償借款予原告作為資金調度，原
    告在88年5月15日匯予陳武都3,700,000元，係清償陳武都之
    借款，同年11月10匯款2筆合計3,100,000元予被告乙○○個
    人，係清償原告積欠被告乙○○之借款。又DISC公司為原告
    董事會決議設立，被告乙○○、丙○○係掛名董事，出貨予
    DISC公司也是董事會決定，DISC與原告間之交易，均列關係
    人交易，並無異常；況被告乙○○自 90年6月離職後，即不
    曾至新加坡，亦未參與原告與DISC公司之交易，原告與DISC
    嗣後所為之交易，與被告乙○○無關；而原告對被告乙○○
    並無債權，被告乙○○將系爭土地贈與被告甲○○，原告無
    權請求撤銷贈與行為等語，資為抗辯。並聲明：（一）原告
    之訴及假執行之聲請均駁回。（二）如受不利判決，被告乙○○願供擔保，請准宣告免假執行。
三、被告丙○○辯稱：被告丙○○為DISC公司之掛名董事，並未
    負責實際業務，原告與DISC公司自88年起交易往來金額超過
    50,000,000元，且未收回之帳款均發生在 90年6月之前，被
    告丙○○在擔任董事長期間所收回之貨款有24,147,000餘元
    ，超出任內發生之應付貨款達 7,000,000餘元，DISC公司並
    無自始即無給付貨款之情，原告與 DISCE公司之交易，為單
    純之買賣，被告丙○○並非DISC公司之實際負責人，亦未變
    賣DISC公司之資產，被告丙○○並無侵害原告權利或違背受
    任人之義務等語，資為抗辯。並聲明：（一）原告之訴及假
    執行之聲請均駁回。（二）如受不利判決，被告丙○○願供
    擔保，請准宣告免假執行。
四、被告甲○○辯稱：被告乙○○將系爭土地贈與被告甲○○，
    原告無權撤銷等語。並聲明：原告之訴及假執行之聲請均駁
    回。
五、原告主張被告乙○○自 88年起至90年6月止，被告丙○○90
    年6月至91年7月止，分別擔任原告董事長之事實，為被告乙○○、丙○○所自認。原告主張被告乙○○於92年3月2日、
     5日將系爭土地贈與被告甲○○之事實，亦據其提出土地登
    記謄本為證（見本院卷（一）第44至45頁），且為被告乙○○、甲○○所不爭執，自堪信為真。茲本件兩造所爭執者厥
    為被告乙○○是否不法侵占原告之財產？被告乙○○、丙○○擔任董事長期間，與DISC公司之往來，是否涉及掏空原告
    公司之不法行為，或違背受任人之義務？原告對被告乙○○
    有無債權？被告乙○○、甲○○對於系爭土地之贈與，是否
    侵害原告之債權？茲論述如下：
    （一）被告乙○○侵占部分：
          原告原名宏巫國際股份有限公司（下稱宏巫公司），
          88年5月間股東人數計有9人，股東組成員包括被告陳
          自宏、丙○○及其父母、兄弟、子女、配偶，此有卷
          附股東名簿足參（見本院卷（一）第 171頁），被告
          辯稱原告原為其家族企業，尚屬可取。而依被告提出
          且為原告所不爭之原告台北國際商業銀行帳戶往來明
          細所示，被告家族成員自 84年至88年9月間匯入該帳
          戶之款項計有22,607,068元，其中陳武都匯入之款項
          有5,162,550元，被告丙○○匯入之款項為7,295,000
          元，此有卷附存摺往來明細足參（見本院卷（二）40
          至53頁），顯見原告與被告家族成員中，資金往來頻
          繁，而公司向股東或他人融通資金調度，本係常態，
          此於家族企業猶然，被告乙○○在88年間為原告之董
          事長，其代表原告向陳武都或其家族成員借款，於法
          並無不合，尚難以原告資產負債表未揭露資金之借貸
          關係，遽認原告與陳武都及被告乙○○間無借貸關係
          ；而依前開帳戶所示，陳武都及被告乙○○匯入原告
          帳戶之款項，均已逾原告匯予陳武都之3,700,000 元
          或乙○○個人之 3,100,000元，原告之財產並未因此
          受有減損，原告在被告乙○○卸任董事長職務後，對
          原告內部資料取得不易之情況下，徒以原告單筆款項
          之匯出，遽指被告乙○○擔任董事長期間匯出之款項
          ，侵害原告之權益或侵占云云，洵無可取。
    （二）被告乙○○、丙○○債務不履行、侵權行為部分：
       1、被告乙○○、丙○○於擔任原告公司董事長期間，雖
          同時為DISC公司之董事，惟被告乙○○、丙○○並非
          不得代表原告與DISC公司為法律行為。原告在被告陳
          自宏、丙○○擔任董事長期間，自88年起與DISC公司
          交易，至 91年7月止，此期間之交易，依原告提出之
          相關別分類帳所示，DISC公司並有陸續匯款予原告；
          且原告對於被告丙○○所辯，被告丙○○自90年6 月
          至 91年7月間自DISC公司催收之帳款達24,147,000元
          之事實，並不爭執，可見DISC公司並無不付款之情形
          ，原告主張DISC自始即無支付貨款之意思，洵屬無據
          ；而丁○○於 91年7月繼任原告董事長後，仍繼續與
          DISC公司為交易，迄至92年6月間，其交易金額達20,
          000,000元以上，此有原告提出之明細表足憑（見本
          院卷（一）第23至24頁），足見原告與DISC公司之交
          易，並未因董事長之更易而有變動，被告乙○○、陳
          自昌辯稱與DISC公司之往來，為一般之買賣關係，洵
          屬可取。而一般買賣，其貨款如何支付，常係基於雙
          方之約定，DISC公司應如何付款及其付款情形，與被
          告乙○○、丙○○出貨間，有何異常關係，具未見原
          告舉證以實其說，原告徒以DISC公司尚有應付貨款未
          收取，遽指被告乙○○、丙○○主張被告乙○○、陳
          自昌共同掏空原告公司，詐取原告之產品，或違背受
          任人之義務云云，並無可取。
       2、原告主張DISC公司於 92年7月結束營業之事實，固為
          被告丙○○所不爭執，惟被告丙○○否認變賣DISC公
          司之資產。原告對於被告丙○○係DISC公司實際負責
          人，並解散DISC公司員工，變賣DISC公司資產，致原
          告求償無門之事實，亦未能舉證以實其說，則僅以DI
          SC公司結束營業，主張被告丙○○詐取原告產品，亦
          無可取。至於原告主張被告乙○○、丙○○任職期間
          與DISC公司間有已出貨未列應收帳款等情，縱令為真
          ，因該等出貨均有出貨單、發票可循，原告仍可根據
          出貨之事實向DISC公司請款，其貨款債權並不因此喪
          失。原告據此主張被告乙○○、丙○○應負債務不履
          行損害賠償責任，亦屬無據。
    （三）被告乙○○、甲○○贈與部分：
          按債務人所為之無償行為，有害及債權者，債權人得
          聲請法院撤銷之。民法第244條第1項所明定。故依前
          開規定，撤銷無償行為者，以有債權存在為前提。原
          告對被告乙○○並無侵權行為或債務不履行損害賠償
          債權存在，已如前述，則主張被告乙○○、甲○○間
          之無償贈與害及其債權，請求撤銷，即屬無據。
六、綜據上述，原告主張被告乙○○侵占6,800,000元；被告乙○○、丙○○掏空公司，詐取原告產品，違背受任人之務，
    均屬無據。從而，原告依侵權行為之法律關係，請求被告乙○○給付6,800,000元，依侵權行為、債務不履行之法律關
    係，請求被告丙○○、乙○○連帶給付10,780, 390元及法
    定遲延利息，均無理由，應予駁回。又原告對被告乙○○既
    無債權，則依民法第244條第1項規定，請求撤銷被告乙○○
    、甲○○間關於系爭土地之贈與契約，亦無理由，應予駁回
    。原告之訴既經駁回，其假執行之聲請，失所附麗，應併予
    駁回。
七、原告之訴為無理由，依民事訴訟法第78條，判決如主文。
中　　華　　民　　國　　94　　年　　6 　　月　　9 　　日
                  民事第五庭    法　官　吳素勤
以上正本係照原本作成
如對本判決上訴，須於判決送達後20日內向本院提出上訴狀
中　　華　　民　　國　　94　　年　　6 　　月　　9 　　日
                    　　　　　　書記官　曾寶生
